臺灣臺中地方法院民事判決
111年度金字第85號
原      告  廖妤家
訴訟代理人  黃冠堯
被      告  王桯有
上列被告因詐欺等案件，原告提起刑事附帶民事訴訟請求損害賠
償，經本院刑事庭裁定移送前來（本院111年度附民字第421號）
，本院於民國111年7月25日言詞辯論終結，判決如下：
    主    文
被告應給付原告新臺幣捌拾萬元，及自民國一一一年三月三十日
起至清償日止，按年息百分之五計算之利息。
訴訟費用由被告負擔。
本判決於原告以新臺幣貳拾柒萬元為被告預供擔保後得假執行；
但被告如以新臺幣捌拾萬元為原告預供擔保後，得免為假執行。
　　事實及理由
壹、程序事項：
　　被告經合法通知，無正當理由，未於言詞辯論期日到場，核
    無民事訴訟法第386條所列各款情形，爰依原告之聲請，由
    其一造辯論判決，合先敘明。
貳、實體事項：
一、原告主張：被告明知金融機構帳戶係個人理財之重要工具，
    任何人均可自行到金融機構申請開立存款帳戶及申請提款卡
    ，並無特別之窒礙，並可預見將帳戶提款卡及密碼等金融帳
    戶資料交付或提供他人使用，極有可能遭他人用以遂行詐欺
    取財犯罪供作詐騙所得款項匯入帳戶提領後製造金流的斷點
    ，藉此掩飾、隱匿犯罪所得之去向，仍於民國110年5月27日
    以其自己名義前往申辦之中國信託商業銀行帳號0000000000
    00號帳戶（下稱系爭帳戶）之存摺、提款卡（含密碼）、網
    路銀行帳號及密碼，並於110年6月4日前某時，以不明方式
    ，將系爭帳戶之存摺、提款卡（含密碼）、網路銀行帳號及
    密碼，交付予某詐欺集團成員使用。嗣該某詐欺集團成員於
    110年6月4日14時許，透過臉書及line的方式，以暱稱為「G
    wanDaai」、「將軍」及「福利客服」與原告聯繫，並佯稱
    原告可至「BitFinex」投資網站進行投資云云，使原告誤信
    為真而陷於錯誤，分別於附表所示時間，陸續將附表所示之
    金額，匯款至系爭帳戶內合計新臺幣（下同）80萬元，旋遭
    不詳之人轉匯至本案某詐騙集團所使用之其他帳戶內，致原
    告受有80萬元之損害。被告將系爭帳戶存摺、金融卡（含密
    碼）、網路銀行帳號及密碼提供予某詐欺集團成員使用，幫
    助詐欺集團為侵權行為，被告上開不法行為與原告所受之損
    害具相當因果關係，爰依侵權行為之法律關係，提起本件訴
    訟等語。並聲明：如主文第1項、第3項所示。
二、被告未於言詞辯論期日到場，亦未提出任何書狀為聲明或陳
    述。
參、本院之判斷：　　　　　
一、按刑事訴訟判決所認定之事實，固非當然有拘束民事訴訟判
    決之效力，但民事法院調查刑事訴訟原有之證據，而斟酌其
    結果以判斷事實之真偽，並於判決內記明其得心證之理由，
    即非法所不許，是本院自得調查刑事訴訟中原有之證據，斟
    酌其結果以判斷其事實。經查，原告主張前開之事實，此有
    中國信託商業銀行於110年7月21日中信銀字第000000000000
    000函檢附被告所有系爭帳戶之交易明細、內政部警政署反
    詐騙諮詢專線紀錄表、臺南市政府警察局第二分局博愛派出
    所受理各類案件紀錄表、「Gwan Daai」臉書截圖、原告與
    暱稱為「GwanDaai」、「福利客服」間於LINE及臉書對話紀
    錄、原告之網路銀行交易明細、投資平台頁面及對話擷圖共
    87張在卷可稽（見臺灣臺中地方檢察署111年度偵字卷第311
    8號卷第31頁至第145頁）。被告將系爭帳戶存摺、金融卡（
    含密碼）、網路銀行帳號及密碼提供予某詐欺集團成員使用
    ，涉犯幫助詐欺取財犯行，業經本院111年度金訴字第83號
    （下稱本件刑事案件）判決處有期徒刑6月確定等情，此有
    本件刑事案件判決附卷可參，並經本院調取該卷宗核閱屬實
    。且被告對於原告上開主張之事實，已於相當時期受合法之
    通知，未於言詞辯論期日到場，亦未提出書狀爭執或否認原
    告之主張，依民事訴訟法第280條第3項前段準用同法條第1
    項前段規定，即應視同自認，是原告上揭主張之事實，堪信
    屬實。
二、至被告雖曾於本件刑事案件辯稱：系爭帳戶之存摺、提款卡
    （含密碼）、網路銀行帳號及密碼均放置於包包而遭人竊取
    云云。然其於本件刑事案件準備程序時已曾坦承犯行（見本
    院111年度金訴字第83號卷一第321頁），則其於本件刑事案
    件審理時方為上開答辯，顯有不一。況金融機構之帳戶關乎
    存戶個人財產權益甚大，而帳戶內款項之提領，僅需擁有該
    帳戶之存摺及印鑑，或以該帳戶之提款卡（含密碼）鍵入正
    確密碼，及網路銀行帳號及密碼使用即可，一旦遺失，除將
    造成個人財物之損失外，甚且可能淪為他人犯罪之用，不但
    損及個人信用，更有因此背負刑責之可能，是以，一般人皆
    知曉應將上開重要物品妥為保管、分開存放，斷無任意放置
    之理，以避免失竊或遭人利用、盜領之風險，故被告前所為
    之答辯，並非可採。
三、次按因故意或過失，不法侵害他人之權利者，負損害賠償責
    任；數人共同不法侵害他人之權利者，連帶負損害賠償責任
    ，不能知其中孰為加害人者，亦同；造意人及幫助人，視為
    共同行為人，民法第184條第1項前段、第185條分別定有明
    文。可知民事上之共同侵權行為與刑事上之共同正犯，其構
    成要件並不完全相同，共同侵權行為之成立，以各加害行為
    有客觀的共同關連性，亦即各加害行為均為其所生損害之共
    同原因為已足，不以各行為人間有意思聯絡為必要，其行為
    係出於故意或過失，在所不問，雖僅其中一人為故意，他為
    過失，亦得成立，造意人或幫助人，亦視為共同行為人。則
    依前揭說明，被告提供系爭帳戶之行為，客觀上幫助詐騙集
    團順利取得詐騙款項，自與原告受有80萬元之損害具有相當
    因果關係。從而，原告本於侵權行為之法律關係，請求被告
    給付80萬元，自屬有據。
肆、按給付有確定期限者，債務人自期限屆滿時起，負遲延責任
    。給付無確定期限者，債務人於債權人得請求給付時，經其
    催告而未為給付，自受催告時起，負遲延責任。其經債權人
    起訴而送達訴狀，或依督促程序送達支付命令，或為其他相
    類之行為者，與催告有同一之效力，民法第229條第1項、第
    2項分別定有明文。又遲延之債務，以支付金錢為標的者，
    債權人得請求依法定利率計算之遲延利息。但約定利率較高
    者，仍從其約定利率。應付利息之債務，其利率未經約定，
    亦無法律可據者，週年利率為百分之5，民法第233條第1項
    、第203條亦分別定有明文。本件原告對被告之侵權行為損
    害賠償債權，核屬無確定期限之給付，揆諸前揭說明，原告
    請求被告自刑事附帶民事起訴狀繕本送達之翌日即自111年3
    月30日起（見本院附民卷第5頁）至清償日止，按年息5%計
    算之利息，亦屬有據，應予准許。
伍、綜上所述，原告本於侵權行為之法律關係，請求被告給付如
    主文第1項所示之本息，為有理由，應予准許。原告陳明願
    供擔保，請准宣告假執行，核無不合，爰酌定相當之擔保金
    宣告之。並依民事訴訟法第392條第2項職權宣告被告供擔保
    後得免為假執行。
陸、本件事證已臻明確，兩造其餘提出之攻擊防禦方法及證據，
    核與判決結果不生影響，爰不一一論列，併此敘明。
柒、訴訟費用負擔：民事訴訟法第78條。　　
中　　華　　民　　國　　111 　年　　8 　　月　　 12   日
                  民事第三庭　法  官  劉承翰
以上正本係照原本作成。
如對本判決上訴，須於判決送達後20日內向本院提起上訴狀；如
委任律師提起上訴，應一併繳納上訴審裁判費。
中　　華　　民　　國　　111 　年　　8 　　月　　12　　日
                              書記官  蔡昀潔
受害人（即原告） 詐騙過程 匯款時間及金額 （時間：民國；幣別：新臺幣） 廖妤家 詐欺集團不詳成員於110年6月4日14時許，在臉書及line以暱稱「Gwandaai」、「將軍」及「福利客服」與廖妤家聯繫，佯稱可至「BitFinex」投資網站進行投資云云，致廖妤家陷於錯誤，於右列時間，分別以其合作金庫帳號000-0000000000000000、0000000000000000號帳戶及中華郵政帳號000-0000000000000000號帳戶匯款右列金額至前揭中國信託銀行帳戶內。 ①110年6月4日16時2分匯款60萬元。 ②110年6月6日12時26分匯款5萬元。 ③110年6月6日12時27分匯款5萬元。 ④110年6月6日12時44分匯款5萬元。 ⑤110年6月6日12時45分匯款5萬元。 合計：80萬元 （計算式：60萬元＋5萬元＋5萬元＋5萬元＋5萬元＝80萬元）